【裁判字號】    98,交訴,43
【裁判日期】    980811
【裁判案由】    公共危險等
【裁判全文】
臺灣臺北地方法院刑事判決              98年度交訴字第43號
公  訴  人  臺灣臺北地方法院檢察署檢察官
被      告  丁○○
上列被告因公共危險等案件，經檢察官提起公訴（98年度偵字第
7694號），本院判決如下：
    主  文
丁○○從事業務之人，因業務上之過失傷害人，處拘役伍拾日，
如易科罰金，以新臺幣壹仟元折算壹日；又駕駛動力交通工具肇
事，致人傷害而逃逸，處有期徒刑陸月，如易科罰金，以新臺幣
壹仟元折算壹日。
    事  實
一、丁○○以駕駛營業小客車為業，係從事駕駛業務之人，於民
    國98年1 月17日晚間6 時30分許，駕駛車牌號碼299-YC號營
    業小客車沿臺北市○○○路西往東方向，行經建國北路口時
    綠燈右轉，隨即在由西往南之轉角處搭載乘客後，本應注意
    變換車道時，應先顯示方向燈光或手勢，並注意安全距離；
    且汽車在同向二車道以上之道路，除應依標誌或標線之指示
    行駛外，並應遵守下列規定：由同向二車道進入一車道，應
    讓直行車道之車輛先行，無直行車道者，外車道之車輛應讓
    內車道之車輛先行；但在交通壅塞時，內、外側車道車輛應
    互為禮讓，逐車交互輪流行駛，並保持安全距離及間隔；且
    依當時天候晴、夜間有照明、柏油路面、乾燥、無缺陷、無
    障礙物、視距良好，並無不能注意之情事，竟疏未注意，逕
    由最外側車道往最內側之建國北路高架橋引道切換，適有乙○○騎乘車牌號碼J2D-509 號重型機車、戊○○騎乘車牌號
    碼CRB-726 號重型機車，沿建國北路北往南方向行駛至長安
    東路口，擬上建國北路高架橋之機慢車專用道，乙○○、戊○○進入路口後，見丁○○營業小客車突然變換車道往內切
    ，均緊急向左閃避，乙○○在槽化線前端處，不慎擦撞在其
    左後方之戊○○機車，致戊○○人車倒地向前滑行，受有臉
    部、手部、腳部等多處裂傷、擦傷。詎丁○○可預見因自己
    過失變換車道之行為，導致乙○○、戊○○2 車擦撞且戊○○人車滑倒，戊○○有受傷之可能，竟僅停車觀看數秒，未
    下車協助救護並等候警員到場處理，逕沿建國北路北往南方
    向平面道路駛離現場而逃逸。嗣警員據報到場處理，依乙○○記下丁○○之車牌號碼，循線查悉上情。
二、案經被害人戊○○訴由臺北市政府警察局中山分局移請臺灣
    臺北地方法院檢察署檢察官偵查起訴。
    理  由
一、證據能力之判斷：
  (一)被告丁○○除認告訴人戊○○、乙○○所述不實在外，對於
    下列其他各項證據方法，均未爭執其證據能力，並同意作為
    證據（見本院卷第15頁），本院審酌其作成時之情況，認為
    並無不適當之情事，均得作為證據，合先敘明。
  (二)按被告以外之人於偵查中向檢察官所為之陳述，除顯有不可
    信之情況者外，得為證據，刑事訴訟法第159 條之1 定有明
    文，查告訴人戊○○及在場證人乙○○均經檢察官命具結後
    而為陳述（見偵查卷第42至43頁），被告丁○○空言主張渠
    等陳述不可信，但未提出有何顯不可信之情況，揆諸前揭法
    條規定，仍應認渠等向檢察官所為陳述內容，仍具證據能力
    。
  (三)至於被告以外之人於檢察事務官、司法警察官或司法警察調
    查中所為之陳述，與審判中不符時，其先前之陳述具有較可
    信之特別情況，且為證明犯罪事實存否所必要者，得為證據
    ，刑事訴訟法第159 條之2 亦有明文。查告訴人、乙○○向
    司法警察所為陳述（見偵查卷第5 至11頁），核與渠等向本
    院證述內容，大致相符，故應採渠等向本院證述內容作為本
    案證據基礎，而無例外採用渠等向司法警察所為陳述之必要
    ，即應排除告訴人、乙○○警詢陳述之證據能力。
二、認定事實所憑之證據及理由：
    訊據被告矢口否認有何過失行為造成告訴人之受傷結果，辯
    稱：(一)伊當時是綠燈右轉，並無闖紅燈，伊先轉過去3 公尺
    後，在路旁接客人上車，可能這段時間告訴人方向燈號轉為
    綠燈，伊起步時有看後視鏡，看到建國南路方向車流都還在
    停止線後方，但伊沒有看到燈號，就起步往內側車道切，擬
    上高架橋引道；(二)伊知道伊這樣直接切上橋是不對的，但伊
    看見有機車往專用道走，伊就趕快煞車停住，告訴人與乙○○2 台機車在其後方擦撞，本案車禍與伊沒關係云云（見本
    院卷第14頁反面）。惟查：
  (一)據被告陳稱伊行進路線：「當時我駕駛車號299-YC號計程車
    行經臺北市中山區○○○路右轉載客，客人說要到信義路跟
    光復南路口，當時我想走建國北路匝道上橋比較快，我從後
    視鏡看了一下，我當時已經停在建國北路上了，我後面的車
    都還沒動，所以我就把車子往建國北路匝道上開，快到網狀
    白線的時候，就發現左邊有機車騎過來，我就馬上煞車，這
    同時我看見有2 部機車發生追撞，後面那1 部機車倒地滑行
    ，前面那1 部沒倒繼續往前行，後來沒有倒地的那1 部機車
    騎到我計程車旁並停在我計程車旁邊看著我……我當時在想
    繼續上橋行駛是不可能了，因為該部機車擋到我了，我就先
    倒車才從建國橋下離開」、「我並沒有闖紅燈，我只是變換
    車道行駛」、「我車並未進入機車道，是後面那1 部機車要
    搶著上機車道才發生肇事」（見偵查卷第14、15、16頁），
    告訴人向本院證述車禍發生之原因：「我也有看到右邊有一
    輛計程車過來，我們2 個同時閃，我原本在第3 車道，起步
    走之後就在乙○○的左後方，我們2 個靠左閃我被逼到沒有
    路，再左閃的話就要上汽車專用道，我煞車來不及就撞上乙○○的車」、「（問：丁○○當時行車方向有將你們機車專
    用道阻斷嗎？）有威脅到我們行車安全，何況我們這邊是綠
    燈」（見本院卷第54頁、反面），證人乙○○亦向本院證稱
    ：「（問：被告有侵入到你的車道嗎？）不會超過很多，有
    一點點，我如果直走會撞到。我當時左偏是因為要閃避被告
    」、「（問：你的車子停在要上機車專用道的安全島前面？
    ）對」（見本院卷第53頁反面、第53頁），參以警員據報到
    場所繪之現場圖（見偵查卷第24頁），可見當時被告由長安
    東路右轉建國北路往南方向後，在轉角路邊搭載乘客，隨即
    由最外側變換車道往最內側之建國高架橋引道車道切換，而
    告訴人及乙○○當時在建國北路北往南方向之機車停等區起
    駛直行，擬上高架橋之機慢車專用道，乙○○發現被告車輛
    由最外側車道往內切換車道，已威脅其上橋路線，乃緊急左
    偏，其機車左後方與告訴人機車擦撞，導致告訴人人車倒地
    ，乙○○機車則停在橋壁分隔島前之槽化線前端，當時被告
    車頭亦壓在槽化線上。經此車禍後，告訴人送往臺北市立聯
    合醫院仁愛院區急救，經醫師診斷受有臉部、手部、腿部多
    處裂傷、擦傷，此有該院出具之驗傷診斷書1 份在卷足憑（
    見偵查卷第18頁）。是告訴人之傷勢肇因於前揭擦撞車禍，
    具有相當因果關係，堪以認定。
  (二)被告雖辯稱：本案車禍係因乙○○欲搶上橋而擦撞告訴人，
    與伊無關云云。然據告訴人及乙○○一致指稱當時係為閃避
    被告突然變換車道內切之車輛，導致2 機車擦撞，業如前述
    ，且被告於檢察官偵訊時、本院訊問時供稱：「（問；那你
    覺得人家為什麼會跌倒？）我想是第1 部機車看到我從旁邊
    過來就要減速，後面的才會撞過來」、「我當時車頭是在網
    狀白線上，沒有在機車專用道上，我看到他們在我後面的地
    方追撞，第2 部我有看到那個人跌倒，因為滑到我車後方」
    、「我看他們往機車專用道方向在走，我就趕快煞車，我知
    道我這樣走上橋是不對的，我看到他們來我就停住，停住之
    後看到兩部機車擦撞，我就知道我不應該上去」（見偵查卷
    第44頁、本院卷第14頁反面），是被告明知伊由最外側車道
    突然內切往最內側之上橋車道行駛，顯屬極度危險之駕駛行
    為，且此行為導致乙○○須緊急減速以避免撞及被告車輛，
    縱使被告緊急煞車、車頭壓在槽化線上，而未與乙○○或告
    訴人機車發生直接碰撞，但被告違規變換車道之行為威脅乙○○及告訴人上橋之行車路線，已屬事實。因此，被告違規
    變換車道之行為與乙○○、告訴人之閃避行為及2 機車擦撞
    之結果，應具相當因果關係。亦即，倘無被告突然變換車道
    內切之行為，乙○○、告訴人均可依正常車速行駛上橋，乙○○無須緊急減速或緊急向左閃避，即無擠迫告訴人而導致
    2 機車擦撞之結果。被告既承認伊往最內側變換車道是屬違
    規行為，亦不否認乙○○乃因見伊變換車道而緊急減速、與
    告訴人機車擦撞等事實，僅空言辯稱：車禍與伊無關云云，
    顯非可取。
  (三)按變換車道時，應先顯示方向燈光或手勢，並注意安全距離
    ；汽車在同向二車道以上之道路（車道數計算，不含車種專
    用車道、機車優先道及慢車道），除應依標誌或標線之指示
    行駛外，並應遵守下列規定：由同向二車道進入一車道，應
    讓直行車道之車輛先行，無直行車道者，外車道之車輛應讓
    內車道之車輛先行；但在交通壅塞時，內、外側車道車輛應
    互為禮讓，逐車交互輪流行駛，並保持安全距離及間隔，道
    路交通安全規則第91條第6 款、第98條第1 項第4 款、第6
    款分別定有明文。基此，被告由建國北路北往南方向最外側
    車道突往最內側之上橋車道切換，其變換車道之行為未注意
    顯示方向燈光或手勢，未注意安全距離，亦未讓直行之乙○○、告訴人先行，致乙○○及告訴人閃避不及而發生擦撞；
    且依當時天候晴、夜間有照明、柏油路面、乾燥、無缺陷、
    無障礙物、視距良好，並無不能注意之情事，有道路交通事
    故調查報告表在卷足憑（見偵查卷第28至29頁），則被告有
    有應注意、能注意而疏未注意前揭變換車道相關規定之過失
    駕駛行為，導致告訴人滑倒受傷結果，應堪認定。
  (四)至於公訴意旨認為被告涉有闖紅燈之過失犯嫌，無非以告訴
    人及乙○○之指述為據。然查本案車禍時間晚間6 時30分係
    下班尖峰時間，臺北市○○○路與建國北路口又屬車流繁多
    之交岔路口，此由證人丙○○即當時在該路口執行交通整理
    勤務之臺北市政府警察局中山分局交通分隊警員到庭證稱：
    「我只能確定我是站在建國北路高架橋下停車場前北側路緣
    上即今日庭呈之長安東路建國北路路口縮小圖所示A 或B 之
    位置」、「我沒有看到車禍發生的現場，車流大的話視野會
    受阻」（見本院卷第63頁），證人甲○○即當時據報前往現
    場處理之臺北市政府警察局中山分局交通分隊警員亦稱：「
    我有問我同事丙○○，他也說他沒看到，是民眾跟他說那邊
    有車禍，他才過去看。因為路口很大……」（見本院卷第56
    頁），則乙○○、告訴人當時身處擁擠車流中，對於被告車
    輛之來向，非無誤認之虞。況且，觀察警員甲○○所繪之現
    場圖及警員丙○○作證時提出附卷之現場圖、現場照片2 張
    （見偵查卷第24頁、本院卷第67頁、第68頁），乙○○與告
    訴人機車擦撞地點在槽化線前端，已越過行人穿越道，而被
    告自稱：伊車頭在槽化線上（見偵查卷第44頁），佐以被告
    、乙○○、告訴人一致稱：乙○○與告訴人機車擦撞地點在
    被告車輛後方（見偵查卷第44頁、本院卷第52頁、第54頁）
    ，堪以認定乙○○、告訴人均已穿越交岔路口，始因前方被
    告突然變換車道之行為，而發生擦撞。基此，應以被告所辯
    ：在建國北路最外側車道搭載乘客後，擬變換至最內側車道
    上橋一節，與現場3 車之相對位置較為符合，較可採信為真
    。公訴意旨就被告過失情節所指容有誤會，應予辨明。
  (五)又被告雖辯稱：本案車禍應由乙○○負責，與伊無關，故伊
    駛離現場亦無肇事逃逸可言。惟據被告自承：乙○○、告訴
    人應係見伊變換車道而減速閃避不及，2 機車乃發生擦撞，
    伊知道自己違規等情，業如前述（見偵查卷第44頁、本院卷
    第14頁反面），則被告事後辯稱：伊無責任云云，顯屬卸責
    。且依證人乙○○證稱：「（問：你當時有停車下來，並且
    看著被告，請問被告車子有停止移動嗎？）有，停了大概10
    秒鐘左右，詳細時間我不記得」、「他就往外看了一下，就
    直接走掉了」（見本院卷第53頁），是被告當時緊急煞車並
    看見乙○○與告訴人擦撞、告訴人人車倒地滑行之場景，縱
    被告汽車未直接撞及告訴人機車，但被告主觀上應可預見2
    機車之擦撞與伊疏失變換車道而威脅機車車道之行為有關，
    亦可預見告訴人倒地滑行將有受傷之可能，竟仍不違背其本
    意，逕自駕車駛離現場，則被告主觀上具備肇事逃逸之未必
    故意，應堪認定。
  (六)綜上，本案事證明確，被告過失變換車道，導致乙○○、告
    訴人閃避不及，發生擦撞，告訴人人車倒地受傷；又被告肇
    事後，未停留現場協助救護、等待警員到場處理，逕行駛離
    等犯行，均堪認定，應予依法論罪科刑。
三、論罪科刑之依據：
    核被告所為，係犯刑法第284 條第2 項前段業務過失傷害罪
    及同法第185 條之4 肇事逃逸罪。被告所為此2 犯行，犯意
    個別，行為互異，應予分論併罰。爰審酌：(一)被告係從事駕
    駛業務之人，竟未注意顯示方向燈光或手勢、未注意安全距
    離、未讓直行車道之車輛先行、亦未保持安全距離及間隔，
    威脅乙○○、告訴人上橋車道，致乙○○、告訴人閃避不及
    而發生擦撞，告訴人因此受有臉部、手部、腳部等多處裂傷
    、擦傷，被告之疏失情節及造成損害非輕；(二)被告始終否認
    犯罪，經告訴人提議以新臺幣5 萬元和解，被告仍拒絕和解
    （見本院卷第14頁反面），毫無悔意；(三)惟被告前無犯罪紀
    錄，此有臺灣高等法院被告前案紀錄表附卷可參（見本院卷
    第4 頁），素行尚可等一切情狀，分別量處如主文所示之刑
    ，並分別諭知易科罰金之折算標準，以示懲儆。
據上論斷，應依刑事訴訟法第299 條第1 項前段，刑法第284 條
第2 項前段、第185 條之4 、第41條第1 項前段、第51條第10款
，刑法施行法第1 條之1 ，判決如主文。
本案經檢察官簡逸薇到庭執行職務。
中    華    民    國    98    年    8     月    11    日
                  刑事第六庭審判長  法  官  張永宏
                                    法  官  林孟皇
                                    法  官  林晏如
上正本與原本無異。
如不服本判決，應於判決送達後10日內向本院提出上訴狀（應抄
附繕本）。告訴人或被害人如對於本判決不服者，應具備理由請
求檢察官上訴，其上訴期間之計算係以檢察官收受判決正本之日
期為準。
                                    書記官  楊盈茹
中    華    民    國    98    年    8     月    12    日
附錄本案論罪科刑法條全文：
中華民國刑法第284條
因過失傷害人者，處 6 月以下有期徒刑、拘役或 5 百元以下罰
金，致重傷者，處1 年以下有期徒刑、拘役或5 百元以下罰金。
從事業務之人，因業務上之過失傷害人者，處 1 年以下有期徒刑
、拘役或1 千元以下罰金，致重傷者，處3 年以下有期徒刑、拘
役或2 千元以下罰金。
中華民國刑法第185條之4
駕駛動力交通工具肇事，致人死傷而逃逸者，處 6 月以上 5 年
以下有期徒刑。


司法院資訊處製作；財團法人民間司法改革基金會備份。
